最高法院刑事判決　　　　　　九十六年度台上字第一０一五號
上　訴　人　甲○○
上列上訴人因常業竊盜案件，不服台灣高等法院台南分院中華民
國九十五年十一月十五日第二審更審判決（九十五年度上更(一)字
第三０七號，起訴案號：台灣雲林地方法院檢察署九十二年度偵
字第四五七九號），提起上訴，本院判決如下：
    主  文
原判決關於甲○○部分撤銷，發回台灣高等法院台南分院。
    理  由
本件原判決撤銷第一審關於上訴人甲○○常業竊盜部分之科刑判
決，改判變更檢察官起訴法條，並適用刑法修正前之相關規定，
依牽連犯關係，從一重論上訴人以共同以竊盜為常業，累犯罪，
處有期徒刑陸年陸月，並應於刑之執行前令入勞動場所強制工作
，及為相關從刑之諭知。固非無見。
惟查：（一）竊盜或搶奪，因防護贓物、脫免逮捕或湮滅罪證，
而當場施以強暴、脅迫者，以強盜論，刑法第三百二十九條定有
明文。既以準強盜論罪，即不再論處以竊盜或搶奪罪刑。查原判
決事實貳之一之(一)關於上訴人夥同乙○○、林江水（均已經判決
確定）於民國九十二年十月三十一日凌晨，至雲林縣西螺鎮○○
里○○路二十九之一號前，共同竊取黃怡莉所有之八Ｌ—三三九
六號自用小客車未遂，上訴人為脫免逮捕，而對警員施以強暴部
分，係犯刑法加重準強盜未遂罪，業經原審更審前判處罪刑，並
經本院駁回該部分之上訴確定。此並經原判決記載明確（原判決
第三頁倒數第十至十二行），乃原判決竟又就此部分論上訴人以
結夥三人以上，攜帶兇器竊盜未遂罪（原判決第四十九頁理由參
之一之(二)之(1)前段）；復於理由參之六說明：上訴人所犯加重準
強盜未遂罪、常業竊盜罪，犯意個別，行為互殊，應分論併罰（
原判決第五十一頁），自有判決所載事實與理由矛盾，及適用法
則不當之違背法令。（二）有罪判決書記載之事實，為判斷其適
用法令當否之準據，法院應將依職權認定與論罪科刑有關之事項
，翔實記載，然後於理由內逐一說明其憑以認定之證據，並使事
實認定與理由說明，互相適合，方為合法。倘若事實認定與理由
說明，不相一致，或事實或理由之記載，前後齟齬，按諸刑事訴
訟法第三百七十九條第十四款後段規定，均屬判決理由矛盾之當
然違背法令。原判決就附表甲、四編號７至９，及五編號４部分
，於附表編號數字下記載「證據不足」，於理由中亦說明此部分
不能證明上訴人犯罪，而不另為無罪之諭知（原判決第六十四、
六十五頁、五十八頁(三)(四)）。惟原判決竟仍於事實認定上訴人有
此部分之竊盜及恐嚇取財之犯罪行為（原判決第八頁事實四之(五)
(六)、第九頁事實五之(一)被害人莊瑞德部分），並於附表就上開部
分累計其竊盜之次數，尤有事實與理由矛盾之違誤。（三）按刑
事訴訟法第三百零二條第一款規定，案件曾經判決確定者，應為
免訴之判決，係以同一案件，已經法院為實體上之確定判決，該
被告應否受刑事制裁，既因前次判決而確定，不能更為其他有罪
或無罪之實體上裁判，此項原則，關於實質上一罪或裁判上一罪
，其一部事實已經判決確定者，對於構成一罪之其他部分，亦均
應適用。此乃因審理事實之法院，基於審判不可分之原則，就全
部犯罪事實，依刑事訴訟法第二百六十七條規定，本應予以審判
，故其確定判決之既判力自應及於全部之犯罪事實。惟若在最後
審理事實法院宣示判決後始行發生之事實，既非該法院所得審判
，即為該案判決之既判力所不能及，是既判力對於時間效力之範
圍應以最後審理事實法院之宣示判決日為判斷之標準。依卷附台
灣高等法院被告前案紀錄表所載：上訴人曾因竊盜、恐嚇取財案
件，經台灣雲林地方法院於九十二年七月八日，以九十二年度訴
字第一一七號刑事判決判處有期徒刑八月確定（原審更審第一卷
第一三０頁）。而原判決附表甲六編號１、八編號１、２、３部
分，所載竊車時間均在前案宣示判決日之前，如果無訛，是否為
前案既判力所及，原審就此未為調查處理，自有違誤。（四）原
判決附表甲、五編號７所示失竊車輛與附表甲、三編號１所示失
竊車輛，均記載其車號為Ｃ七—五五五七，並於判決理由內說明
：二者實為同一輛，附表甲、三編號１所示竊盜及恐嚇取財犯行
，乃上訴人夥同乙○○、黃智宗、綽號「鈑金忠」之男子所為，
而該次恐嚇取財之對象乃Ｃ七－五五五七車輛之管理人陳經，並
非登記車主羅峰政，乙○○因共同犯案故知悉此情，進而利用此
機會，提供失竊車主羅峰政資料給其另組之共犯陳明新，並由陳
明新向失竊車主羅峰政恐嚇取財等情（原判決第三十五、三十六
頁理由(二)之(3)）。惟原判決就附表甲、五編號７及甲、三編號１
所示「行為人」欄，並未區別載明係共犯竊盜之行為人、或共犯
恐嚇取財之行為人。又原判決於事實貳之三之(一)雖亦認定該車係
上訴人夥同乙○○、黃智宗、綽號「鈑金忠」之成年男子所竊取
（原判決第五頁）；然於事實貳之五之(二)又僅認定竊取人為乙○
○（原判決第九頁倒數第七、八行），以上亦均有判決理由矛盾
之違背法令。（五）原判決附表乙、四編號至、至部分
，備註欄載為「附表甲附表四編號９所竊車輛尋獲部分」、「為
警循線查獲附表甲附表八」等語，顯係指所列之物品為上訴人竊
盜所得之贓物，然於同附表「所有人」欄，卻記載所有人為上訴
人，亦有違誤。（六）原判決於理由甲程序部分二記載：證人黃
智宗因違反洗錢防制法案件，經台灣雲林地方法院檢察署發布通
緝，並經台灣雲林地方法院傳喚、拘提均未到場等情，而並援引
適用刑事訴訟法第一百五十九條之三第三款，被告以外之人於審
判中有所在不明而傳喚不到者，其於檢察事務官、司法警察官或
司法警察調查中所為之陳述，經證明具有可信之特別情況，且為
證明犯罪事實之存否所必要者，得為證據之規定，認黃智宗之警
詢筆錄，得為證據云云，惟本院前次發回意旨已指明：黃智宗已
經通緝到案，於原審上訴審審理時正在台灣雲林監獄執行中。原
審對此置而不問，仍認黃宗智經通緝在案，其所在不明而傳喚不
到，逕以黃智宗之警詢筆錄資為認定上訴人部分犯罪事實之證據
，所踐行之訴訟程序難謂與法無違。以上（三）、（四）、（五
）、（六）部分，均經本院前次發回指明，原審仍未予釐清，致
瑕疵依然存在，自屬無可維持。以上或為上訴意旨所指摘或為本
院得依職權調查之事項，應認原判決關於上訴人部分仍有撤銷發
回之原因。又基於審判不可分原則，原判決不另為無罪諭知部分
，併予發回。
據上論結，應依刑事訴訟法第三百九十七條、第四百零一條，判
決如主文。
中　　華　　民　　國　九十六　年　　二　　月　 十五 　日
                      最高法院刑事第五庭
                          審判長法官  林　增　福
                                法官  邵　燕　玲
                                法官  張　清　埤
                                法官  陳　世　雄
                                法官  蔡　國　在
      本件正本證明與原本無異
                                      書  記  官
中　　華　　民　　國　九十六　年　　三　　月　　二　　日
                                                      Ｅ
